【裁判字號】    99,台上,2011
【裁判日期】    990408
【裁判案由】    違反槍砲彈藥刀械管制條例
【裁判全文】
最高法院刑事判決            九十九年度台上字第二０一一號
上  訴  人  台灣高等法院檢察署檢察官
被      告  甲○○
上列上訴人因被告違反槍砲彈藥刀械管制條例案件，不服台灣高
等法院中華民國九十九年一月六日第二審判決（九十八年度上訴
字第四六三一號，起訴案號：台灣台北地方法院檢察署九十五年
度偵字第一四０二三號），提起上訴，本院判決如下：
    主  文
原判決撤銷，發回台灣高等法院。
    理  由
本件原判決以公訴意旨略稱：被告甲○○於民國九十四年三月間
某日，在台北縣新莊市○○路上模型槍店內，以新台幣（下同）
八千元購買掌心雷模型槍一支、一千五百元購買克拉克模型槍一
支、六千元購買槍管二支後，又於同年五月間，至台北市○○區
○○街某金紙店內以一百二十元購買鞭炮帶回調配火藥，再於同
年八月間，至台北市○○區○○街附近舊貨店以四百元購買銅條
後，均帶回其位於台北市○○路之住處，以自己所有之改造工具
加以改造之，製造成具有殺傷力之改造克拉克手槍、改造掌心雷
手槍各一支、改造子彈七顆。後經警搜索，在上述中華路住處扣
得上開改造之槍枝、子彈及製造槍、彈之工具即拋光機、砂輪機
、電鑽、老虎夾、銼刀等各一個、鱷魚鉗二支、尖嘴鉗三支、砂
輪片二片、鑽頭五支等物。因認被告涉犯槍砲彈藥刀械管制條例
第八條第一項、第四項及第十二條第一項、第四項之製造、持有
具殺傷力槍彈罪嫌。惟經審理結果，認為不能證明其犯罪，因而
撤銷第一審之科刑判決，改判諭知被告無罪。固非無見。
惟查：（一）、審理事實之法院，對於被告有利及不利之證據，
均應一併加以注意，依職權詳加調查，再綜合全部證據資料，本
於經驗及論理法則定其取捨而為判斷，倘為無罪之判決，亦應詳
述其全部證據取捨判斷之理由，否則即有應於審判期日調查之證
據未予調查及判決理由不備之違法。本件被告警詢、偵查時均供
認扣案之槍枝、子彈均係由伊改造、持有之犯行（見偵查卷第十
四、十五頁，第八十五、八十六頁）。嗣被告於第一審翻異前供
，以上開自白係同情同案被告林根巨，而幫其頂罪為辯。並陳稱
：「他（指林根巨）又去犯罪被抓，……，明明可以申請去靈堂
致敬，他都放棄，而不申請，這樣的不孝，我為何還要幫他」（
見一審訴緝卷第四十一頁）。然原審並未查證被告上開所辯林根
巨不孝之情節是否屬實，逕予採信，而置被告在警詢、偵查時之
自白於不論，自有應於審判期日調查之證據未予調查及判決理由
不備之違誤。（二）、判決理由之敘述均應依憑證據，且須與卷
內之證據資料相適合，否則即有判決理由不備，或證據上理由矛
盾之違法。被告於警詢時，已明確供承「槍枝、槍管在新莊市○
○路一帶模型店購得」、「在赤峰街舊貨店購得銅條製造子彈」
、「火藥在萬華德昌街一家金紙店購買調配」，「我當兵為裝甲
兵，接觸槍械，……也買書來看」（見偵查卷第十四、十五、二
十二頁），足證被告熟悉槍枝、子彈之性能結構。且知悉槍枝、
子彈零件及材料之購買地點。原判決卻以被告僅國中肄業之教育
程度及其前科資料，亦無何曾參與製造槍枝、子彈之不良紀錄，
推論「難謂其有改造之經驗」（見原判決第三頁），其理由之敘
述，與卷內之證據資料不相適合，難謂無證據上理由矛盾之違失
。（三）、審理事實之法院，對與待證事實有重要關係而屬法院
應依職權調查之證據，均應詳為調查，然後基於調查所得以為判
斷之基礎，如有應行調查之證據未經依法調查，率予判決，即屬
調查職責未盡之違法。原判決以扣案之工具如砂輪機、砂輪片、
拋光機、電鑽、鑽頭、老虎夾、銼刀、鯉魚鉗、尖嘴鉗等物，均
屬木工常用器具，而製造槍、彈必須之基本配備，如車床、砂紙
、十字鉗、一字鉗等物付之闕如，而為有利被告之認定。然扣案
之上開工具能否完成前開槍枝、子彈之改造？原判決所指車床、
砂紙、十字鉗、一字鉗等必備工具，可否由扣案之老虎夾、電鑽
、砂輪機、鯉魚鉗、尖嘴鉗取代使用？似非不得委請有關機關代
為鑑定，此亦攸關被告是否成立本件犯行之判斷，而與公平正義
之維護有重大關係，自應詳予調查，根究明白。乃原判決未經調
查，遽認上開工具，係專供木工使用之工具，被告無從製造扣案
槍枝、子彈，揆諸前揭說明，亦有查證未盡之疏誤。檢察官上訴
意旨執以指摘原判決違法，非無理由，而原判決上述之違背法令
影響事實之確定，本院無可據以為裁判，應將原判決撤銷，發回
原審法院更為審判。
據上論結，應依刑事訴訟法第三百九十七條、第四百零一條，判
決如主文。
中    華    民    國  九十九  年    四    月    八    日
                      最高法院刑事第四庭
                          審判長法官  張  淳  淙
                                法官  劉  介  民
                                法官  蔡  彩  貞
                                法官  李  錦  樑
                                法官  陳  國  文
本件正本證明與原本無異
                                      書  記  官
中    華    民    國  九十九  年    四    月   十二   日
                                                       s

司法院資訊處製作；財團法人民間司法改革基金會備份。
